臺灣基隆地方法院民事裁定　
110年度基簡字第589號
原      告  兆豐國際商業銀行股份有限公司

法定代理人  張兆順  
訴訟代理人  林永發  
上列原告與被告楊明堂、楊王美間撤銷遺產分割協議等事件，本
院裁定如下：
    主  文
原告之訴駁回。
訴訟費用由原告負擔。
    理  由
一、按原告之訴，有起訴不合程式或不備其他要件者，法院應以
    裁定駁回之。但其情形可以補正者，審判長應定期間先命補
    正，民事訴訟法第249條第1項第6款定有明文。次按訴訟標
    的對於共同訴訟之各人必須合一確定者，必須一同起訴或一
    同被訴，其當事人之適格，始能謂無欠缺。又遺產屬於繼承
    人全體之公同共有，故就公同共有權利為訴訟者，乃屬固有
    必要共同訴訟，應由公同共有人全體一同起訴或被訴，否則
    於當事人之適格即有欠缺。(最高法院99年度台上字第610號
    判決參照)。民法第1164條所定之遺產分割，既係以遺產為
    一體，整個的為分割，並非以遺產中各個財產之分割為對象
    ，則於分割遺產之訴，其訴訟標的價額，自應依全部遺產於
    起訴時之總價額，按原告所占應繼分比例定之(最高法院103
    年度台抗字第480號裁定意旨參照)。
二、本件原告起訴請求撤銷遺產分割協議等事件，固以楊明堂、
    楊王美為被告，並聲明：(一)被告楊明堂、楊王美就訴外人
    楊居財所遺如起訴狀附表所示之不動產(下稱系爭土地)，所
    為遺產分割協議意思表示之債權行為，及被告楊王美就系爭
    土地所為分割繼承登記之物權行為應予撤銷。(二)被告楊王
    美應將系爭土地於原因發生日期民國108年2月4日、登記日
    期108年8月29日之分割繼承登記予以塗銷。然原告起訴請求
    撤銷遺產分割登記，揆諸前揭說明，應以被繼承人楊居財之
    全體繼承人為被告，並以全部遺產主張分割，始符合法定程
    式。然經本院依職權調閱系爭土地之土地登記申請書暨所附
    資料，可知被繼承人楊居財所遺之財產除附表所示之系爭土
    地外，尚有其他財產〈即基隆市○○區○○○段0000地號土地、門
    牌號碼基隆市○○區○○巷000號房屋(下稱系爭房屋)、郵局存
    款、機車2台；系爭房屋與系爭土地，合稱系爭不動產〉及其
    他繼承人，原告起訴狀所載起訴對象、應受判決事項之聲明
    均尚有欠缺，而此欠缺情形尚非不能補正。經本院於110年7
    月1日裁定命原告於裁定送達翌日起5日內補充或更正本件應
    受判決事項之聲明、系爭不動產之土地、建物登記第一類謄
    本、補正被繼承人楊居財之除戶戶籍謄本、繼承系統表、全
    體繼承人之姓名、住居所及最新戶籍謄本(記事欄請勿省略)
    ，並追加全體繼承人為被告等項，逾期不為補正，則駁回其
    訴。該補正裁定已於同月6日送達原告。原告雖於同月13日
    提出坐落基隆市○○區○○○段0000○0000地號土地之土地登記第
    一類謄本，然原告仍未就本件應受判決事項之聲明有所補充
    或更正，亦未補正系爭房屋之建物登記第一類謄本、被繼承
    人楊居財之除戶戶籍謄本、繼承系統表、全體繼承人之姓名
    、住居所及最新戶籍謄本(記事欄請勿省略)，並追加全體繼
    承人為被告，有本院收狀資料查詢清單、收文資料查詢清單
    各1件在卷可稽，其訴自難認為合法，應予駁回。另原告所
    誤繳之裁判費，本院於本裁定確定後，全額退還之。
三、依民事訴訟法第249條第1項第6款、第95條、第78條，裁定
    如主文。　　
中　　華　　民　　國　　110 　年　　7 　　月　　15　　日
                  基隆簡易庭法  官  徐世禎
以上正本係照原本作成。
如對本裁定抗告，應於本裁定送達後10日內，向本院提出抗告狀
，並繳納抗告費新臺幣1000元。
中　　華　　民　　國　　110 　年　　7 　　月　　15　　日
                             書記官  張雅婷
附表：所有權人：楊王美         編  號   土         地         坐        落     地  目  面    積 權  利  範  圍  縣  市 鄉鎮市區   段 小段 地    號   平方公尺  １ 基隆市 中山區  新仙洞段  0000-0000  143.01 2分之1